臺灣臺北地方法院刑事判決　　　　　　 100年度易字第1263號
公　訴　人　臺灣臺北地方法院檢察署檢察官
被　　　告　蕭士玲
上列被告因詐欺案件，經檢察官提起公訴（一○○年度偵字第七
七六一號）及追加起訴（一○○年度偵字第九八○五號），本院
判決如下：
    主  文
蕭士玲意圖為自己不法之所有，以詐術使人將本人之物交付，處
拘役拾日，如易科罰金，以新臺幣壹仟元折算壹日；又意圖為
自己不法之所有，以詐術使人將本人之物交付，處拘役伍拾日，
如易科罰金，以新臺幣壹仟元折算壹日。應執行拘役柒拾日，如
易科罰金，以新臺幣壹仟元折算壹日。
    事  實
一、蕭士玲明知其無支付飯店住宿、餐飲、車資及住房內撥打電
    話費用之能力，竟基於意圖為自己不法所有之接續犯意，佯
    裝自己有支付能力，於民國一○○年三月二十日晚間九時四
    十分許，至位於桃園縣桃園市○○路二六九號之桃園大飯店
    投宿，自一○○年三月二十日起至同年月二十二日止，接續
    於投宿期間在房間內消費如附表一所示之餐飲及飯店服務，
    致桃園大飯店因而陷於錯誤，提供如附表一所示之餐飲及飯
    店服務，蕭士玲因而獲得如附表一編號四所示新臺幣（下同
    ）三百八十五元之餐飲，及附表一編號一至三、五、六所示
    六千八百六十四元之不法利益，經桃園大飯店人員多次催討
    ，蕭士玲仍無法依約繳納上開費用，桃園大飯店始知受騙而
    於一○○年三月二十三日凌晨一時三十分許報警查獲，經警
    將蕭士玲移送臺灣桃園地方法院檢察署（下稱桃園地檢署）
    經檢察官複訊後，以蕭士玲涉犯詐欺罪嫌限制其住居。
二、詎料蕭士玲於獲釋後，仍不知悔改，明知其無支付飯店住宿
    、餐飲、使用飯店網際網路、洗衣服務及住房內撥打電話費
    用之能力，另行基於意圖為自己不法所有之接續犯意，佯裝
    自己有支付能力，於一○○年四月一日凌晨零時十五分許，
    至位於臺北市○○區○○路三段一六○號之福華大飯店投宿
    ，自一○○年四月一日起至同年月三日止，接續於投宿期間
    在房間內消費如附表二所示之餐飲及飯店服務，致福華大飯
    店因而陷於錯誤，提供如附表二所示之餐飲及飯店服務，蕭
    士玲因而獲得如附表二編號三、五、八、十二、十四、十九
    、二一、二三所示價值三千二百九十四元之餐飲，及附表二
    編號一、二、四、六、七、九至十一、十三、十五至十八、
    二十、二二所示價值一萬七千三百六十元之飯店服務不法利
    益，經福華大飯店人員多次催討，蕭士玲仍無法依約繳納上
    開費用，福華大飯店始知受騙，報警處理，查知上情。
三、案經福華大飯店訴由臺北市政府警察局大安分局報告臺灣臺
    北地方法院檢察署（下稱臺北地檢署）檢察官偵查起訴及桃
    園大飯店訴由桃園縣政府警察局桃園分局報告桃園地檢署呈
    請臺灣高等法院檢察署令轉臺北地檢署檢察官偵查後追加起
    訴。
    理  由
壹、程序方面
  (一)按檢察官職司追訴犯罪，就審判程序之訴訟構造言，檢察官
    係屬與被告相對立之當事人一方，偵查中對被告以外之人所
    為之偵查筆錄，或被告以外之人向檢察官所提之書面陳述，
    性質上均屬傳聞證據。自理論上言，如未予被告反對詰問、
    適當辯解之機會，一律准其為證據，似有違當事人進行主義
    之精神，對被告之防禦權亦有所妨礙；然而現階段刑事訴訟
    法規定檢察官代表國家偵查犯罪、實施公訴，必須對於被告
    之犯罪事實負舉證之責，依法其有訊問被告、證人及鑑定人
    之權，證人、鑑定人且須具結，而實務運作時，偵查中檢察
    官向被告以外之人所取得之陳述，原則上均能遵守法律規定
    ，不致違法取供，其可信性極高，為兼顧理論與實務，乃於
    修正刑事訴訟法時，增列第一百五十九條之一第二項，明定
    被告以外之人（含被害人、證人等）於偵查中向檢察官所為
    陳述，除顯有不可信之情況者外，得為證據，於九十二年九
    月一日施行（最高法院九十三年度臺上字第二三九七號判決
    意旨參照）。證人即福華大飯店櫃檯部值班副理楊傑安於偵
    查中之證述，檢察官並未對之違法取供，且於供前對之諭知
    具結義務及偽證之處罰，其於偵查中向檢察官所為之陳述，
    經查並無顯不可信之情況，自有證據能力。
  (二)按被告以外之人於審判外之言詞或書面陳述，除法律有規定
    者外，不得作為證據；又被告以外之人於審判外之陳述，雖
    不符合同法第一百五十九條之一至第一百五十九條之四之規
    定，但經當事人於審判程序同意作為證據，法院審酌該言詞
    陳述或書面陳述作成時之情況，認為適當者，亦得為證據；
    又當事人、代理人或辯護人於法院調查證據時，知有第一百
    五十九條第一項不得為證據之情形，而未於言詞辯論終結前
    聲明異議者，視為有前項之同意，刑事訴訟法第一百五十九
    條第一項及第一百五十九條之五分別定有明文。查本判決下
    列所引用其餘各項證據方法之證據能力，當事人於本院準備
    程序及審判期日中均未予爭執，且迄至言詞辯論終結前亦未
    再聲明異議，本院審酌該等言詞陳述及書面陳述作成時之情
    況，並無不宜作為證據之情事，依刑事訴訟法第一百五十九
    條之五之規定，自得作為證據，合先敘明。
貳、實體方面
一、訊據被告蕭士玲固坦承其於上揭時、地分別投宿在桃園大飯
    店及福華大飯店於住房期間前後消費如附表一、二所示之內
    容及金額未付之事實，惟矢口否認有何詐欺犯行，辯稱：我
    投宿於桃園大飯店時，當時身上現金不夠支付桃園大飯店所
    有費用，我打算用現金卡付錢，但是當時不知道現金卡裡面
    有多少錢，裡面的錢不夠支付飯店，我要聯絡我在美國的朋
    友匯錢到我ＣＨＥＶＹ  ＣＨＡＳＥ  ＢＡＮＫ的帳戶，再
    由上開帳戶轉帳到我現金卡帳戶，我去住福華飯店時身上還
    有一千多元，坐計程車到飯店付完計程車錢後，我有告知飯
    店的人需要先處理轉帳的部分，之後才可以付錢，我打算用
    現金卡支付住宿費用，現金卡裡面不知道有多少錢，我住宿
    當時住房費是不夠，所以我必須先聯絡上我美國的朋友向他
    借錢，我朋友會把錢存入我現金卡的帳戶，我就可以刷這張
    現金卡支付飯店的住宿費用，我沒有詐欺的想法云云。然查
  (一)上揭事實，業據證人即桃園大飯店副理張慶賢於警詢證稱：
    被告於一○○年三月二十日晚間九時四十分，至桃園大飯店
    住宿，當晚她來訂房一一三七號房，該房一晚要二千五百二
    十元，當她住宿完，來櫃檯結帳刷卡無法兌現，又沒現金處
    理，要求再住一晚，以便向友人籌款，結果於一○○年三月
    二十一日住進一一二四號房，該房一晚要二千五百二十元，
    但被告都打一些國際電話，電話費為二千三百零九元，一○
    ○年三月二十二日中午十二時，請被告付款被告無法結帳，
    多次聯絡友人處理，都未聯絡上，又要故計重施，公司請她
    結帳，被告假裝聯絡友人來處理，結果都沒聯絡上，被告用
    一張信用卡無法兌現又無現金處理，被告多次要求友人協助
    處理，向被告要住宿期間費用時，都撥打一些國際電話，刻
    意假裝要處理，那些都是無法聯絡上來處理的無用電話等語
    （桃園地檢署一○○年度偵字第一○七七八號卷第六頁參照
    ）。證人即福華大飯店櫃檯部值班副理楊傑安於偵查中證稱
    ：被告於一○○年四月一日凌晨零時十五分直接到櫃檯辦住
    房，一般住房時我們會要求房客提出信用卡讓我們過卡先確
    認有能力支付房費，但當時大夜班員工問被告要如何保證住
    房，請被告提供信用卡或押金，被告說會有人代為支付款項
    ，故櫃檯人員就讓被告辦住房手續，請被告隔天再付費或提
    出信用卡，第二天被告沒有到櫃檯辦理手續，櫃檯聯絡被告
    ，被告說她已經在聯絡款項轉帳的事，被告一開始說會有朋
    友來付錢，提出一張美國的ｄｅｂｉｔ卡，但該卡經我們確
    認是沒有餘額可用，被告之後改說她的帳戶在美國，需要轉
    帳的時間，我們就又等一陣子，直到四月二日我打電話請被
    告下樓付款，被告說她需要在房內處理轉帳的事，一直在房
    內推拖不付錢，被告說要等到四月二日晚上十點美國白天時
    間才能確認轉帳，我在晚上十一點還跟被告確認，被告說尚
    在處理，到四月三日被告因未支付房費，我們就報警處理，
    被告除了那張ｄｅｂｉｔ卡外，沒有提出其他信用卡給飯店
    ，在警察來前，飯店有借被告手機聯絡友人，我有跟其中一
    個人通電話，對方告知他跟被告不熟，也沒見過面，所以無
    法幫忙墊款等語（臺北地檢署一○○年度偵字第七七六一號
    卷第四十六、四十七頁參照）。並有桃園大飯店消費明細、
    旅客登記卡影本各一份（桃園地檢署一○○年度偵字第一○
    七七八號卷第十三至二十頁參照）、福華大飯店電子計算機
    統一發票五紙、送洗衣物明細一張、飲料帳單二張、被告消
    費明細及旅客登記卡各一紙（臺北地檢署一○○年度偵字第
    七七六一號卷第十六、十七、十九至二十六頁參照）在卷可
    憑，足認被告確有於一○○年三月二十日投宿桃園大飯店後
    消費如附表一所示之餐飲及服務，復於同年四月一日投宿福
    華大飯店後消費如附表二所示之餐飲及服務後，拒絕付款之
    事實。
  (二)證人即被告之母陳平招於本院具結證稱：被告於八十七、八
    十八年間出國留學，九十八年五月底回臺過暑假，七月份被
    告的爸爸就去世了，因為要辦一些事情，所以就給她零用錢
    ，我要她回美國整理東西，因為她爸爸去世了沒有辦法繼續
    讓被告唸書，但是她回臺後，不適應臺灣生活，所以帶她去
    看醫生，她也沒有去找工作，也沒有任何存款，以前在國外
    被告都是用信用卡，回臺灣後，她刷信用卡，我沒有幫她付
    ，所以信用卡也停用，被告在美國銀行的錢都是家裡提供的
    ，九十八年她爸爸去世以後，就沒有再提供等語（本院卷第
    四十五頁參照），足認被告於本件案發時，無工作、無存款
    ，信用卡停用，銀行帳戶內無餘額，處於無資力之狀態。且
    被告自承投宿桃園大飯店時，身上的現金不夠支付桃園大飯
    店所有費用，現金卡裡面的錢也不夠支付飯店，必須聯絡美
    國友人轉帳至其ＣＨＥＶＹ  ＣＨＡＳＥ  ＢＡＮＫ帳戶，
    再轉帳至現金卡帳戶等語（本院一○○年度易字第一四○七
    號卷第八頁反面參照）；投宿福華大飯店時，身上只有一千
    多元，當時住房費不夠，必須聯絡美國友人Ｓｕｅ跟Ａｍｙ
    借款後，才能刷現金卡支付飯店住宿費用，我聯絡過二個人
    ，一個是我的學長，我沒有與他見過面，只有通過電話而已
    ，另一個我請他付錢的人是林振洋教授，我們有見過一次面
    ，是學術上的聯絡等語（本院一○○年度易字第一二六三號
    卷第八頁反面、第九頁參照）。是以被告於投宿桃園大飯店
    及福華大飯店時，身上所有現金及所攜帶唯一之現金卡，金
    額均不足以支付飯店住房費用，被告明知此情，卻隱瞞其無
    資力之情事佯裝有付款能力，致桃園大飯店及福華大飯店人
    員因而陷於錯誤而支付如附表一、二所示之財物及服務內容
    。
  (三)被告於一○○年三月二十二日經桃園大飯店人員多次催討，
    始終無法依約繳納附表一所示費用，經桃園大飯店人員於一
    ○○年三月二十三日凌晨一時三十分許報警，桃園縣政府警
    察局桃園分局同安派出所員警告知被告涉犯詐欺罪嫌及其訴
    訟法上權利後，製作調查筆錄，復經警將被告移送桃園地檢
    署經檢察官複訊，檢察官亦明確告知被告犯罪嫌疑及所犯罪
    名為詐欺，訊問後諭知交保，嗣因被告覓保無著而改命限制
    住居等情，有被告調查筆錄、訊問筆錄及法警書面報告等件
    在卷可佐（桃園地檢署一○○年度偵字第一○七七八號卷第
    三、四、二十七、二十九頁參照），則被告經此調查、偵訊
    程序，已明知無資力投宿飯店而拒不付款係涉犯詐欺罪嫌，
    且其所供稱之「友人」始終未出面或有借款之行為，仍於獲
    釋後，在身無分文之情況下投宿福華大飯店，足認其係意圖
    為自己不法所有，而在福華大飯店消費如附表二所示之內容
    ，為詐欺之行為。
  (四)被告雖辯稱：其無詐欺之犯意，一直努力聯絡友人匯款事宜
    ，只要自己的美國現金卡帳戶有匯入款項，即可清償積欠飯
    店費用云云。惟查，被告自承借款對象之美國友人之姓名為
    「Ｓｕｅ」、「Ａｍｙ」，經本院詢之該名友人之全名，被
    告則稱不記得，且被告經福華大飯店催討費用時，所聯絡幫
    忙付錢之人，被告自承：「一個是我的學長，我沒有與他見
    過面，只有通過電話而已，因為我在臺灣認識的人不多，另
    一個我請他付錢的人是林振洋教授，我有請我方才所說的學
    長聯絡他，聯絡結果我們有見過一次面，是在學術上的聯絡
    ，但是官司部分他不介入」等語（本院卷第八頁反面參照）
    ，至被告另提出協助給付飯店費用之英堡國際開發股份有限
    公司負責人江清池，姑不論被告於本案審理期間從來未曾與
    之取得聯繫，經本院電詢英堡國際集團股份有限公司，該公
    司員工告知「江清池係公司掛名負責人，不在公司內…被告
    曾到英堡國際開發股份有限公司求職，該公司告知並無人力
    需求，被告仍執意應徵，且聽聞被告因於桃園無住居所，公
    司附近之教會願代為安排住宿，遭被告拒絕」等語，有本院
    公務電話紀錄一紙在卷可憑（本院卷第四十頁參照），難認
    被告所稱之美國友人確係存在，而其所聯絡之其他對象均與
    被告無何干係，甚至不認識，顯見被告所辯上情，應屬事後
    卸責之詞，不足採信。
  (五)綜上所述，足認被告明知本身無支付投宿飯店期間住宿、餐
    飲、使用網際網路、衣物送洗、撥打電話費用之能力，仍佯
    裝其有支付能力，向桃園大飯店及福華大飯店人員施用詐術
    而投宿並多次消費如附表一、二所示之內容，有為自己不法
    所有財物及利益之詐欺意圖及行為甚明。本件事證明確，被
    告犯行，堪以認定。
二、論罪科刑之法律適用：
  (一)核被告所為，係犯刑法第三百三十九條第一項詐欺取財罪及
    同條第二項之詐欺得利罪。
  (二)按刑法第三百三十九條第一、二項分別規定詐欺取財罪及詐
    欺得利罪，前者之行為客體係指現實財物，後者則指取得債
    權、免除債務、延期履行債務或提供勞務等財物以外之財產
    上不法抽象利益（最高法院八十六年度臺上字第三五三四號
    判決意旨參照）。又刑法第三百三十九條第一項之詐欺取財
    罪，以詐得現實之財物為要件，某甲以詐術使餐廳人員交付
    酒菜，既係具體現實之財物，應成立詐欺取財罪（臺灣高等
    法院七十年度法律座談會刑事類第二十九號研討結果參照）
    。檢察官起訴書雖認被告就附表一編號四詐取桃園大飯店西
    餐廳餐飲及附表二編號三、五、八、十二、十四、十九、二
    一、二三詐取福華大飯店客房餐飲客房冰箱飲品之行為，係
    涉犯刑法第三百三十九條第二項之詐欺得利罪嫌，惟被告施
    用詐術使飯店人員交付餐飲之內容，所詐得者應係所具體現
    實之物品，故仍應成立刑法第三百三十九條第一項之詐欺取
    財罪。又詐欺取財罪與詐欺得利罪之法定刑既屬相同，且仍
    在同一之社會基礎事實範圍內，對被告並無較不利或難以防
    禦之情形，爰依刑事訴訟法第三百條之規定，變更起訴法條
    逕予處斷。
  (三)按數行為於同時同地或密切接近之時地實施，侵害同一之法
    益，各行為之獨立性極為薄弱，依一般社會健全觀念，在時
    間差距上，難以強行分開，在刑法評價上，以視為數個舉動
    之接續施行，合為包括之一行為予以評價，較為合理，則屬
    接續犯，而為包括之一罪；又雖接續犯於犯罪行為完畢之前
    ，其各個舉動與該罪之構成要件相符，但行為人主觀上係以
    其各個舉動僅為全部犯罪行為之一部，而客觀上，亦認係實
    施一個犯罪，是以僅成立一個罪名，最高法院八十六年臺上
    字第三二九五號、七十一年臺上字第二八三七號判例參照。
    查被告於一○○年三月二十日起至同年月二十二日止，在桃
    園大飯店內數次詐取服務內容，及於一○○年四月一日起至
    同年月三日止，在福華大飯店內數次詐取財物及服務內容，
    犯罪時間密接，各行為獨立性極為薄弱，依一般社會健全觀
    念，在時間差距上，難以強行分開，應分別論以接續犯一詐
    欺取財罪及詐欺得利罪。
  (四)被告所犯詐欺取財罪及詐欺得利罪，係一行為觸犯數罪名之
    想像競合犯，應從一重論以詐欺取財罪。
  (五)被告所犯二個詐欺取財罪，犯意不同，行為互殊，應分論併
    罰。
  (六)爰審酌被告無何前科紀錄，素行堪認良好，一時失慮，貪利
    圖便，所造成之犯罪損害金額尚非甚鉅，惟犯罪後迄今仍未
    賠償告訴人損害，態度難認良好等一切情狀，分別量處如主
    文所示之刑，並定其應執行刑，及諭知易科罰金之折算標準
    。
據上論斷，應依刑事訴訟法第二百九十九條第一項前段、第三百
條，刑法第三百三十九條第一項、第二項、第五十五條、第五十
一條第六款、第四十一條第一項前段，刑法施行法第一條之一，
判決如主文。
本案經檢察官王巧玲到庭執行職務
中    華    民    國   100    年    6     月    21    日
                  刑事第九庭審判長法  官  林怡秀
                                  法  官  鄭富城
                                  法  官  徐淑芬
右正本證明與原本無異。
如不服本判決，應於判決送達後十日內，向本院提出上訴狀。
                                  書記官  劉郅享
中    華    民    國   100    年    6     月    21    日
附錄本案論罪科刑法條全文：
中華民國刑法第三百三十九條
意圖為自己或第三人不法之所有，以詐術使人將本人或第三人之
物交付者，處五年以下有期徒刑、拘役或科或併科一千元以下罰
金。
以前項方法得財產上不法之利益或使第三人得之者，亦同。
前二項之未遂犯罰之。
附表一
┌──┬──────┬──────────────┬───────┐
│編號│消費日期（民│詐取之服務內容              │價格（新臺幣）│
│    │國）        │                            │              │
├──┼──────┼──────────────┼───────┤
│ 一 │100年3月20日│車資                        │500元         │
├──┼──────┼──────────────┼───────┤
│ 二 │100年3月20日│住宿客房之房租              │2,520元       │
├──┼──────┼──────────────┼───────┤
│ 三 │100年3月21日│撥打電話之通訊服務費        │1,067元       │
├──┼──────┼──────────────┼───────┤
│ 四 │100年3月21日│西餐廳餐飲                  │385元         │
├──┼──────┼──────────────┼───────┤
│ 五 │100年3月21日│住宿客房之房租              │2,520元       │
├──┼──────┼──────────────┼───────┤
│ 六 │100年3月22日│撥打電話之通訊服務費        │257元         │
├──┴──────┴──────────────┴───────┤
│                                                   共計：7,249元│
└────────────────────────────────┘
附表二
┌──┬──────┬──────────────┬───────┐
│編號│消費日期（民│詐取之服務內容              │價格(新臺幣)  │
│    │國）        │                            │              │
├──┼──────┼──────────────┼───────┤
│ 一 │100年4月1日 │住宿客房及房價10%之服務費   │4,070元       │
├──┼──────┼──────────────┼───────┤
│ 二 │100年4月1日 │使用網際網路                │280元         │
├──┼──────┼──────────────┼───────┤
│ 三 │100年4月1日 │客房餐飲菜餚（Bouillabaisse │480元         │
│    │            │馬賽魚湯）                  │              │
├──┼──────┼──────────────┼───────┤
│ 四 │100年4月1日 │客房餐飲菜餚（Bouillabaisse │48元          │
│    │            │馬賽魚湯）之10%服務費       │              │
├──┼──────┼──────────────┼───────┤
│ 五 │100年4月1日 │客房餐飲菜餚（美式早餐）    │460元         │
├──┼──────┼──────────────┼───────┤
│ 六 │100年4月1日 │客房餐飲菜餚（美式早餐）之  │46元          │
│    │            │10%服務費                   │              │
├──┼──────┼──────────────┼───────┤
│ 七 │100年4月1日 │撥打市內電話                │24元          │
├──┼──────┼──────────────┼───────┤
│ 八 │100年4月1日 │客房冰箱飲品                │132元         │
├──┼──────┼──────────────┼───────┤
│ 九 │100年4月1日 │洗衣服務                    │3,845元       │
├──┼──────┼──────────────┼───────┤
│ 十 │100年4月1日 │撥打市內電話                │32元          │
├──┼──────┼──────────────┼───────┤
│十一│100年4月1日 │撥打市內電話                │112元         │
├──┼──────┼──────────────┼───────┤
│十二│100年4月1日 │客房餐飲（Baker'sBasket麵包 │300元         │
│    │            │籃、巧克力飲料）            │              │
├──┼──────┼──────────────┼───────┤
│十三│100年4月1日 │客房餐飲（Baker'sBasket麵包 │30元          │
│    │            │籃、巧克力飲料）之10%服務費 │              │
├──┼──────┼──────────────┼───────┤
│十四│100年4月1日 │客房餐飲（披薩、            │770元         │
│    │            │Bouillabaisse馬賽魚湯）     │              │
├──┼──────┼──────────────┼───────┤
│十五│100年4月1日 │客房餐飲（披薩、            │77元          │
│    │            │Bouillabaisse馬賽魚湯）之10%│              │
│    │            │服務費                      │              │
├──┼──────┼──────────────┼───────┤
│十六│100年4月1日 │住宿客房及10%服務費         │3,960元       │
├──┼──────┼──────────────┼───────┤
│十七│100年4月2日 │使用網際網路                │280元         │
├──┼──────┼──────────────┼───────┤
│十八│100年4月2日 │撥打國際電話                │517元         │
├──┼──────┼──────────────┼───────┤
│十九│100年4月2日 │客房餐飲（披薩、蘋果、香蕉、│790元         │
│    │            │巧克力飲料）                │              │
├──┼──────┼──────────────┼───────┤
│二十│100年4月2日 │客房餐飲（披薩、蘋果、香蕉、│79元          │
│    │            │巧克力飲料）之10%服務費     │              │
├──┼──────┼──────────────┼───────┤
│二一│100年4月2日 │客房冰箱飲品                │230元         │
├──┼──────┼──────────────┼───────┤
│二二│100年4月2日 │住宿客房及10%服務費         │3,960元       │
├──┼──────┼──────────────┼───────┤
│二三│100年4月3日 │客房冰箱飲品                │132元         │
├──┴──────┴──────────────┴───────┤
│                                                  共計：20,654元│
└────────────────────────────────┘